【裁判字號】    97,易,343
【裁判日期】    980903
【裁判案由】    詐欺
【裁判全文】
臺灣臺東地方法院刑事判決               97年度易字第343號
公  訴  人  臺灣臺東地方法院檢察署檢察官
被      告  甲○○
輔  佐  人  陳美雲
即被告之母
上列被告因詐欺案件，經檢察官提起公訴（97年度偵字第1587、
1670、1957號），本院判決如下：
    主  文
甲○○幫助意圖為自己不法之所有，以詐術使人將本人之物交付
，處有期徒刑貳月，如易科罰金，以新臺幣壹仟元折算壹日。
    犯罪事實
一、甲○○可預見金融帳戶係個人理財之重要工具，關係個人財
    產、信用之表徵，一般人收購他人名義之金融帳戶使用，常
    與詐欺取財之犯罪密切相關，且取得他人存摺之目的，在於
    收取贓款及掩飾犯行不易遭人追查，又對於提供帳戶之行為
    本身，雖無引發他人萌生犯罪之確信，但仍不顧他人所可能
    遭受之危險，竟基於縱若有人持以犯詐欺取財罪亦不違反其
    本意之幫助之犯意，於民國九十六年十二月二十一日後至同
    年月二十三日二十二時九分前之某時，在不詳地點，將其前
    於九十年九月三日及九十六年十月十一日，分別所開設之台
    北富邦商業銀行股份有限公司安和分行（下稱台北富邦銀行
    ）帳號000000000000號帳戶、台灣中小企業銀行五股分行（
    下稱台灣中小企銀）帳號00000000000號存款帳戶之存摺、
    提款卡、密碼，交予姓名年籍不詳之成年詐騙集團成員供作
    為詐欺取財之匯款帳戶使用，嗣該不詳年籍姓名之成年詐騙
    集團成員於取得甲○○所交付之前開台北富邦銀行及台灣中
    小企銀帳戶存摺、提款卡、密碼單後，即基於意圖為自己不
    法之所有之犯意聯絡，分別(一)於九十六年十二月二十三日十
    四時三十分許，電聯蕭宜蓁先佯稱為網路購物賣家，蕭宜蓁
    日前於網路購買商品付款單填寫錯誤，誤繕為分期付款，郵
    局人員將與蕭宜蓁聯繫更正，蕭宜蓁不疑有他，經依其他佯
    稱為郵局人員之詐欺集團成員指示於同日二十二時許前往住
    家附近操作自動櫃員機，匯出新臺幣（下同）一萬五千元至
    甲○○上開臺北富邦銀行帳戶，旋遭詐騙集團成員提領一空
    。(二)於同年月二十四日十七時三十分許，以相同方式詐騙陳
    心寧，致陳心寧陷於錯誤，於同日十八時五十分匯款一萬一
    千零十元至甲○○上開臺灣中小企銀帳戶，旋遭提領一空。
    (三)於同年月二十四日十八時五分，以相同方式詐騙鄭麗慧，
    致鄭麗慧陷於錯誤，於同日十九時二十三分匯款二萬四千九
    百八十九元至甲○○上開臺灣中小企業銀行帳戶，旋遭提領
    一空。(四)於同年月二十四日十九時三十四分，以相同方式詐
    騙錢冠如，致錢冠如陷於錯誤，匯款一千九百九十八元至甲
    ○○上開臺灣中小企業銀行帳戶，亦旋遭提領一空。嗣經蕭
    宜蓁、陳心寧、鄭麗慧及錢冠如察覺遭騙，報警處理，始循
    線查獲。
二、案經苗栗縣警察局通宵分局報告臺灣苗栗地方法院檢察署呈
    請臺灣高等法院檢察署檢察長令轉臺灣臺北地方法院檢察署
    再呈請臺灣高等法院檢察署檢察長令轉本署；臺北市政府警
    察局大安分局報告臺灣臺北地方法院檢察署呈請臺灣高等法
    院檢察署檢察長令轉本署；臺北縣政府警察局蘆洲分局報告
    臺灣板橋地方法院檢察署呈請臺灣高等法院檢察署檢察長令
    轉台灣台東地方法院檢察署檢察官偵查起訴。
    理    由
一、訊據被告甲○○雖坦承上開台北富邦銀行及台灣中小企銀帳
    戶之存摺、金融卡、密碼等為其所有及使用，惟矢口否認有
    何幫助詐欺犯行，辯稱: 「九十六年十二月二十四日前二、
    三日，伊將上開金融機關帳戶之存摺、金融卡、密碼，連同
    伊所有中華郵政公司戶之存摺、金融卡、密碼，及記載密碼
    之記事本，放在機車置物箱內，將機車停在台東榮民醫院停
    車場，搭車至台東火車站坐火車至台北找朋友，嗣於同年月
    二十四日做火車回台東到榮民醫院停車場，發覺該等物品失
    竊，伊即至警局報案，伊係被害人」云云；惟查，證人蕭宜
    蓁、陳心寧、鄭麗慧及錢冠如等人於前開時間分遭詐欺集團
    之人詐騙，而將款項匯入被告上開帳戶，且為詐欺集團之人
    提領殆盡等情，業據蕭宜蓁、陳心寧、鄭麗慧及錢冠如等人
    於警詢中指述在卷（其等之陳述，係被告以外之人於審判外
    之陳述，當事人於本院調查證據時，知有刑事訴訟法第159
    條第1項不得為證據之情形，而未於言詞辯論終結前聲明異
    議，視為同意作為證據，且本院審酌該言詞陳述，僅係被害
    人陳述其等被害之經過，並未積極指認被告，且提出與所述
    相符之匯款單等為據，應非攀誣之陳訴，本院認為其作成時
    之情況為適當，而得為證據）。復有台灣中小企業銀行五股
    分行九十七年一月八日97五股字第00029號函附被告帳戶資
    金明細表、內政部警政署反詐騙案件紀錄表、被害人陳心寧
    郵政存簿儲金簿影本、台北縣政府警察局中和分局中和派出
    所受理各類案件紀錄表、台北縣政府警察局中和分局中和派
    出所受理刑事案件三聯單（以上見板橋地檢97年偵字7478號
    卷14至21頁）、內政部警政署反詐騙案件紀錄表、高雄市政
    府警察局三民第二分局民族路派出所受理詐騙帳戶通報警示
    簡便格式表、鄭麗慧自動提款機匯款收據、高雄市政府警察
    局三民第二分局民族路派出所受理各類案件紀錄表（以上見
    板橋地檢97年偵字7478號卷22至27頁）、165專線協請金融
    機構暫行圈存疑似詐欺款項通報單、苗栗縣警察局通霄分局
    埔口派出所受理人頭帳戶匯款詐欺案件管制表、錢冠如自動
    提款機匯款收據（以上見板橋地檢97年偵字7478號卷28至30
    頁）、蕭宜蓁台北富邦銀行自動提款機匯款收據、台北縣政
    府警察局永和分局得和派出所受理刑事案件報案三聯單、台
    北富邦銀行安和分行九十六年十二月三十一日96北富銀安金
    字第208號函附甲○○開戶資料及往來交易明細、台北縣政
    府警察局永和分局得和派出所受理詐騙帳戶通報警示簡便格
    式表、內政部警政署反詐騙諮詢專線紀錄表、受理案件明細
    表（以上見台北地檢署97年偵字第5863號卷第9至18頁）、
    台灣中小企業銀行五股分行九十七年十月十五日97五股字第
    52610號函（見台東地檢署97年度偵字第1957號函99頁）附
    卷足稽。
二、次查，被告先於97年6月25日在台北地檢署檢察官偵查時稱
    「帳戶及金融卡掉的當日就知道，第三天才去報案，因為遺
    失地點在台東，我到台北來辦事，回到台東已經是第三天了
    ，掉的當天不馬上報遺失或報警，是因當天的想法，尋到的
    人會還給我，皮包現金已經取走了，我是到醫院去看病，我
    有到分行去，他們要我到大安分局去找經辦人，我有去，那
    天經辦人不在，本件帳戶沒有賣給別人，我有到馬蘭派出所
    報案」；嗣於台東地檢署檢察官偵查時稱「當天我是要出國
    ，我把我的存摺及印章等物放在機車置物格裡，車子被撬開
    ，當天我在榮總前面的公車站要搭車到火車站，我用其他的
    金融卡時，出現警示帳戶，我才打電話報案」；嗣於本院審
    理時稱「96年96年12月24日報案當天，發現放在機車置物箱
    內之郵局、富邦銀行、台灣中小企業銀行之存摺、提款卡、
    印章、記事本等物被偷，伊在被偷前二、三天，搭車至台北
    找朋友，伊將機車停在台東榮民醫院停車場，回台東時看到
    機車置物箱內之物品被偷」。準此，被告對於何時發現所謂
    金融帳戶資料被偷之時間，先則稱丟掉當日即知道金融帳戶
    資料遺失，惟隔三日才去報警，嗣則改稱發現失竊當日馬上
    報警，兩種不同說法；對於為何要將機車停在台東榮民醫院
    停車場，則有三種不同說法，先稱至台北看病，嗣稱當日要
    出國。惟經檢察官查明，被告於96年10月20日出國，96年11
    月11日回國，被告所有之台北富邦銀行帳戶於96年11月1日
    出國期間有跨國提款，於96年12月1日即將帳戶提至剩21元
    之情，有法務部入出境資訊連結作業及台北富邦銀行各類存
    款歷史對帳單為憑，足證該等金融帳戶資料，不可能如被告
    所辯失竊後。於審理時復改稱「伊於96年12月24日前二、三
    日至台北，將機車停在台東榮民醫院停車場」，足徵，被告
    係依照檢察官所查得之證據，作出相對應之辯詞，以保護自
    己免於刑事罪責，故被告所稱金融機構金融帳戶資料遺失之
    詞，是否可信，已有疑問。雖卷附被告於96年12月24日至台
    東分局馬蘭派出所警詢筆錄記載「被告於96年12月24日21時
    50分起至22時30分在馬蘭派出所報遺失，聲稱遺失台北富邦
    銀行、台灣企銀、台灣郵政之金融資料」云云，然因，該資
    料只能證明被告有於96年12月24日至警局報案，並不能證明
    被告確係於96年12月24日始知金融帳戶資料遺失。再衡諸被
    告於台北地檢署檢察官偵查時係稱「先知道遺失後三天，始
    至警局報案」，足徵，被告至警局報遺失，只不過掩飾犯行
    之手段。次查，被告所謂同時遺失之中華郵政台北敦南郵局
    00000000000000號郵局金融帳戶客戶歷史交易清單，顯示被
    告於96年12月18日尚重新申請金融卡，於同年月21日核發使
    用，足徵，被告有急用始會申辦該金融卡，又豈可能申請後
    隨便置於機車置物箱內遭取走之理？又上開帳戶資料，苟非
    詐欺集團成員與被告間有所約定，自被告處取得，並容認持
    有者可自由使用不被發現，則詐欺集團成員又豈有甘冒遭原
    開戶人予以提領侵吞，無法提領贓款，順利遂行詐欺犯罪之
    風險，而任意使用來路不明之金融帳戶行騙之理？更何況被
    告之上開金融帳戶遭利用作為犯罪之時間，又係被告所謂金
    融帳戶資料不在身邊之空窗期；而被告又湊巧於上開金融帳
    戶資料不在身邊，被利用作為最後一次詐欺行為完成後，相
    隔不到數小時，即至馬蘭派出所報遺失，若非被告主動提供
    上開金融帳戶資料交付詐欺集團使用，詐欺集團實不可能如
    此得心應手，利用被告金融帳戶資料犯罪，而不被阻止之理
    。故被告所辯遺失云云，顯不足採。本件事證明確，被告犯
    行洵堪認定。
三、被告以幫助詐欺之意思，參與詐欺取財及詐欺得利犯罪構成
    要件以外之行為，為幫助犯，核其所為，係犯刑法第30條第
    1項、第339條第1項之幫助詐欺罪。其以一次提供二家金融
    帳戶之行為，同時幫助詐欺集團詐騙多人，為想像競合犯，
    依刑法第55條規定，從一重論處。其係幫助犯，依同法第30
    條第2項規定，按正犯之刑減輕之。爰審酌被告犯罪所生損
    害之人數非多、其並非正犯僅係幫助犯、生活狀況、智識，
    犯後否認犯罪未見悔意等一切情狀，量處如主文所示之刑，
    並諭知易科罰金之折算標準。
四、據上論斷，應依刑事訴訟法第二百九十九條第一項前段，刑
    法第三百三十九條第一項、第三十條、第五十五條、第四十
    一條第一項前段，刑法施行法第一條之一第一項、第二項前
    段，判決如主文。
本件經檢察官蔡甄漪到庭執行職務。
中    華    民    國    98    年    9     月    3     日
                  刑事第一庭  審判長法  官  陳義忠
                                    法  官  康文毅
                                    法  官  李俊彬
以上正本證明與原本無異。
如不服本判決應於收受送達後10日內向本院提出上訴書狀，並應
敘述具體理由；其未敘述上訴理由者，應於上訴期間屆滿後20日
內向本院補提理由書（均須按他造當事人之人數附繕本）。「切
勿逕送上級法院」。告訴人或被害人對於本判決如有不服，請書
具不服之理由狀，請求檢察官上訴者，其上訴期間之計算係以檢
察官收受判決正本之日期為準。
                                    書記官  王希文
中    華    民    國    98    年    9     月    3     日
中華民國刑法第339條
（普通詐欺罪）
意圖為自己或第三人不法之所有，以詐術使人將本人或第三人之物交付者
，處 5 年以下有期徒刑、拘役或科或併科 1 千元以下罰金。
以前項方法得財產上不法之利益或使第三人得之者，亦同。
前二項之未遂犯罰之。


司法院資訊處製作；財團法人民間司法改革基金會備份。
